臺灣高雄地方法院刑事判決　　　　　　　 94年度易字第395號
公　訴　人　臺灣高雄地方法院檢察署檢察官
被　　　告　甲○○
　　　　　　丁○○
上列被告因妨害公務案件，經檢察官提起公訴（93年度偵字第
24079 號），本院判決如下：
    主  文
甲○○於公務員依法執行職務時，當場侮辱，處拘役拾日，如
易科罰金，以佰元折算壹日；又對於公務員依法執行職務時，
施強暴，處有期徒刑月，如易科罰金，以佰元折算壹日。
丁○○於公務員依法執行職務時，當場侮辱，處拘役拾日，如
易科罰金，以佰元折算壹日；又對於公務員依法執行職務時，
施強暴，處有期徒刑月，如易科罰金，以佰元折算壹日。
    事  實
一、甲○○於民國93年11月28日17時40分許，酒後行經高雄市鼓
    山區○○○路巧遇友人丁○○，即邀其同往卡拉OK飲酒，而
    與丁○○共同行走於上開道路中央，致妨害附近交通安全，
    經民眾報案，適有為公務員之鼓山分局內惟派出所員警乙○○、丙○○身著制服在該路段執行攤販整理勤務，即分別趨
    前勸導，詎丁○○惱羞成怒，明知當時員警乙○○正依法執
    行職務，竟基於侮辱公務員之犯意，先以台語「幹，我走在
    路中央是犯了何法，我不能在路中央停留嗎」等語，當場侮
    辱員警乙○○，並於員警乙○○取出資料夾（內置有違規告
    發單）之際，又另行起意基於妨害公務之犯意，出手拍落員
    警乙○○手中之資料夾，而對之施以強暴。丙○○見狀即先
    將甲○○帶至路邊，詎甲○○亦因而心生不滿，明知員警丙○○正依法執行職務，竟基於污辱公務員之犯意，以台語「
    幹你娘老雞歪」等語，當場侮辱丙○○，且於丙○○以手示
    意勸阻其再度走回道路中央時，竟另行起意基於妨礙公務之
    犯意，徒手強行將丙○○制服肩帶扯下，致該肩帶掉落，而
    對之施以強暴。
二、案經高雄市政府警察局鼓山分局報請臺灣高雄地方法院檢察
    署檢察官偵查起訴。
    理  由
壹、程序部分：
    被告甲○○、丁○○2 人，就證人乙○○、丙○○、戊○○
    於偵查中、己○○於警詢中所為證述，於言詞辯論終結前均
    未表示異議，依刑事訴訟法第159 條之5 第2 項，均有證據
    能力，合先敘明。
貳、實體部分：
一、認定犯罪事實所憑之證據：
　　訊據被告甲○○、丁○○均矢口否認有何妨害公務及公然侮
    辱之犯行，被告甲○○並辯稱：我在九告四路現場沒有罵警
    察，當時我與丁○○走在馬路中央，警察就從後面推倒我云
    云；被告丁○○則辯稱：當時我們走在馬路中央，警察過來
    跟我講，但我沒有罵警察，也沒有出手打落員警乙○○警手
    中的資料夾云云。經查：
　(一)被告2人當場侮辱公務員部分：
  被告丁○○確於當日員警執行勤務，口出穢言一事，業據證
  　人即案發當日執勤之員警乙○○到庭證稱：我當時是在案發
    現場作交通疏導，有穿制服。民眾跟我講說在馬路中間有2
    個人，我就過去看到被告2 人站在馬路中間，我請他們靠到
    旁邊去，丁○○就以台語「幹，…，我走在路中央是犯了何
    法，我不能在路中央停留嗎？」等話罵我，我就說這個有處
    罰條例，當我打開資料夾要拿告發單上的處罰條例給他們看
    時，丁○○就出手將我的資料夾撥開，資料夾及裡面的告發
    單等物就散落在地上等語綦詳（見本院卷第73、74頁），且
    核與其於偵查中指述之情節（見偵卷第27頁）、證人戊○○
    於本院審理時證述，伊有聽到丁○○罵乙○○髒話等語（見
    本院卷第78頁），大致相符，已足認被告丁○○確曾以台語
    「幹，我走在路中央是犯了何法，我不能在路中央停留嗎」
    等語，當場侮辱員警乙○○。
  被告甲○○確於當日員警執行勤務，口出穢言一事，業據證
  　人即案發當日執勤之員警丙○○到庭證稱：當時我是在現場
    疏導交通，看到乙○○警員與被告2 人有衝突，我就過去幫
    忙將甲○○帶到路邊，甲○○當場就以台語「幹你娘老雞歪
    」罵我，之後甲○○還想走到馬路中間，我就用右手攔住他
    ，示意他不要走到馬路中間，他就出手拉下我的右肩帶等語
    明確（見本院卷第76頁），且核與其於偵查中指述之情節（
    見偵卷第27、28頁）、證人乙○○於偵查中所述：被告甲○○向丙○○罵女性生殖器官等語（見偵卷第27頁），大致相
    符。此外，證人戊○○亦到庭證稱：我有聽到甲○○用台語
    罵丙○○「幹你娘老雞歪」等語（見本院卷第78頁），益證
    丙○○所指甲○○以上開言詞辱罵乙節，確屬真實。
  按言語內容若達足以貶損他人社會評價，侵害他人人格者，
    即屬侮辱之範疇，而「幹」、「幹你娘老雞歪」等語以閩南
    語發音者，具有貶損相對人之人格，甚已辱及相對人之尊長
    於現今社會係對相對人非常嚴重之侮辱，此乃眾所周知之事
    ；被告丁○○、甲○○分別當場對執行勤務之員警乙○○、
    丙○○罵稱「幹」、「幹你娘老雞歪」等語，顯有侮辱之意
    。再者，證人乙○○、丙○○為鼓山分局員警，均確係公務
    員，而案發當時證人乙○○、丙○○身著制服正在執行職務
    ，則被告2 人於公務員依法執行職務之時當場侮辱，堪以認
    定。
　(二)被告2人對執行職務公務員施強暴部分：
  被告丁○○出手拍落員警乙○○手中之資料夾，而對之施以
    強暴之事實，業據證人乙○○證述如上。另證人即當時在場
    之替代役男戊○○到庭證稱：乙○○當時有引導被告丁○○
    到路邊，丁○○就將乙○○的手撥開等語（見本院卷第79頁
    ），可知被告丁○○確曾有撥打員警乙○○手部之動作。再
    參以當時在場之民眾己○○到庭證稱：我看到1 個黑色的資
    料夾掉落在馬路上，這個資料夾是員警乙○○的等語明確（
    見本院卷第80、81頁），益證前揭乙○○所指被告丁○○出
    手打落其手中之告發單之事實為真，蓋乙○○所有之資料夾
    如非被告丁○○出手打落，焉有無故自行掉落於地之理。復
    有警員乙○○、丙○○2 人之職務報告書1 紙在卷可稽，足
    認被告丁○○確曾出手打落員警乙○○手中之資料夾無訛。
  被告甲○○徒手強行將丙○○制服肩帶扯下，致該肩帶掉落
    ，而對之施以強暴之事實，業據證人丙○○證述如上。復經
    證人乙○○於偵查中證稱：甲○○就把丙○○的肩帶扯下來
    等語（見偵卷第27頁）、證人戊○○亦到庭證稱：是甲○○
    將丙○○的右肩帶扯下等語（見本院卷第78頁）相符，且與
    證人己○○於警詢中指稱係甲○○徒手將丙○○的制服扯斷
    之情節相同（見警卷第13頁），復有警員2 人之職務報告書
    １紙、照片3 張等資料在卷可佐，足認被告甲○○確曾施強
    暴，將丙○○制服之肩帶扯下無訛。
  承前所述，員警乙○○、丙○○均確係公務員，且案發當時
    身著制服正在執行職務，則被告2 人於公務員依法執行職務
    之時，施以強暴，實堪認定。
　(三)綜上，被告2 人所辯情節核與事實不符，顯係事後卸責之詞
    ，不足採信。本件事證明確，被告2 人之犯行均堪認定。
二、所犯罪名及科刑理由：
  (一)核被告甲○○、丁○○所為，均係犯刑法第140 條第1 項之
    侮辱公務員罪及同法第135 條第1 項之對執行職務公務員施
    強暴脅迫罪。
  (二)又按被告丁○○係辱罵警員乙○○後，經乙○○取出資料夾
    始另行起意動手拍打資料夾。被告甲○○則係辱罵警員丙○○後，經丙○○勸阻後，始另行起意扯下丙○○制服肩帶，
    被告2 人就其分別所犯之上開2 罪間，均係犯意各別，行為
    互異，構成要件復有不同，均應分論併罰之。公訴人認被告
    2 人分別以一行為觸犯上開2 罪名，而認係想像競合犯，容
    有誤會，附此敘明。
  (三)爰酌被告甲○○、丁○○分別對於執行勤務之員警以穢語辱
    罵在先，藐視公權力，並均進而對員警施以暴力，行為實屬
    不當，法治觀念嚴重不足，實不宜寬貸，且犯後仍否認犯行
    ，意圖卸責，態度難認良好，未對自己之行為加以深刻檢討
    醒悟等一切情狀，分別酌情量處如主文所示之刑，並均諭知
    易科罰金之折算標準。
據上論斷，應依刑事訴訟法第299 條第1 項前段，刑法第135 條
第1 項、第140 條第1 項、第41條第1 項前段，罰金罰鍰提高標
準條例第1條前段、第2條，判決如主文。
本案經檢察官庚○○到庭執行職務。
中　　華　　民　　國　　94　　年　　9 　　月　　29　　日
                  刑事第八庭    審判長法　官  李政庭
                                      法　官  黃宣撫
                                      法  官  李育信
以上正本證明與原本無異。
如不服本判決，應於收受送達後10日內向本院提出上訴書狀。
中　　華　　民　　國　　94　　年　　9 　　月　　30　　日
　　　　　　　　　　　　　　　　      書記官  洪生輝
附錄本案論罪科刑之法條：
中華民國刑法第135條第1項
對於公務員依法執行職務時，施強暴脅迫者，處3 年以下有期徒
刑、拘役或300 元以下罰金。
中華民國刑法第140條第1項
(侮辱公務員公署罪)
於公務員依法執行職務時，當場侮辱，或對於其依法執行之職務
公然侮辱者，處6 月以下有期徒刑、拘役或100 元以下罰金。
